【裁判字號】    98,上易,203
【裁判日期】    980804
【裁判案由】    給付服務費等
【裁判全文】
臺灣高等法院民事判決                 98年度上易字第203號
上  訴  人  皇朝工程顧問股份有限公司
法定代理人  乙○○
訴訟代理人  林森敏律師
            枋啟民律師
被  上訴人  台北縣烏來鄉公所
法定代理人  甲○○
訴訟代理人  丁福慶律師
複  代理人  陳智勇律師
上列當事人間請求給付服務費等事件，上訴人對於中華民國97年
12月16日臺灣臺北地方法院96年度訴字第3612號第一審判決提起
上訴，本院於98年7月21日言詞辯論終結，判決如下：
    主    文
上訴駁回。
第二審訴訟費用由上訴人負擔。
    事    實    及    理    由
一、程序部分：
    被上訴人法定代理人於民國（下同）98年7月16日變更為甲
    ○○，並於98年7月21日言詞辯論時聲明承受訴訟，應予准
    許。
二、上訴人主張：92年12月間，兩造簽立委託技術服務契約（下
    稱系爭契約），由上訴人為被上訴人「規劃設計及監造烏來
    鄉○○○道、涼亭及景觀台」，合約工程共計五案，依「總
    包價法」計算設計與監造費。第一、二案分別於93年12月8
    日、同年11月12日驗收，其中第一案「信賢至福山涼亭四座
    」設計費32萬、重複設計費40萬元，合計為72萬元；第二案
    「烏來公三公園至寶慶宮觀光遊憩登山步道」重複設計費12
    萬1145元、監造費17萬9316元，於扣除罰款1萬8848元後，
    尚餘28萬1613元（121,145+179,316- 18,848= 281,613），
    合計被上訴人積欠第一、二案設計與監造費100萬1613元（
    720,000+281,613=1,001,613）。爰依承攬報酬請求權訴請
    被上訴人支付100萬1613元等語（於原審聲明：被上訴人應
    給付上訴人103萬5545元，及其中72萬元自93年10 月27日起
    ，另31萬5545元自93年7月29日起，均至清償日止，按週年
    利率百分之五計算之利息。原審判決被上訴人應給付上訴人
    2萬8747元，及自93年7月29日起至清償日止按週年息百分之
    五計算之利息；駁回上訴人其餘請求。上訴人僅就100萬161
    3元本息提起上訴，被上訴人未上訴）。並上訴聲明：(一)原
    判決不利於上訴人下列部分廢棄。(二)被上訴人應再給付上訴
    人100萬1613元，及其中72萬元自93年12月9日起，另28萬16
    13元自93年11月13日起，均至清償日止，按年息百分之五計
    算之利息。
三、被上訴人則以：第一、二案工程分別於93年12月8日、同年1
    1月12日驗收，上訴人應於驗收後二年內請求付款，否則即
    罹於時效。查上訴人前向原法院提起95年訴字第5496號給付
    服務費事件（下稱前案），請求系爭契約第一至五案設計與
    監造費，嗣兩造於95年11月6日合意停止訴訟程序，上訴人
    未於四個月內續行訴訟，視為撤回；則上訴人遲至96年4月9
    日始訴請第一、二案工程款，顯逾二年時效。再者，本件應
    依「建造費用百分比法」計算設計監造費用，第一案設計費
    僅為8萬5107元（3,106,596 *4.981%=85,107），且第一、
    二案均無重複設計情事，上訴人不得請求重複設計費用，況
    第二案Ｃ區變更部分（即熊空步道工程）迄未完成變更程序
    ，上訴人亦不得請求該部分設計監造費用等語，資為抗辯。
    並答辯聲明：上訴駁回。
四、兩造不爭執事實：
  (一)92年12月間，兩造簽立系爭契約書，由上訴人為被上訴人規
    劃設計及監造烏來鄉○○○道、涼亭及景觀台等工程，工程
    共計五案，第一、二案分別於93年12月8日、同年11月12日
    驗收。（原審卷(一)87、159頁）
  (二)上訴人於前案請求第一至五案設計監造費款項，兩造於95年
    11月6日合意停止訴訟程序，上訴人未於四個月內續行訴訟
    ，視為撤回起訴。
  (三)第二案Ｃ區○○○○○道工程）之變更設計工程，經訴外人
    台北縣政府於93年5月12日現場會勘，結論：「本工程第一
    次變更設計通往熊空步道部分，已施工部分由鄉公所迅速進
    行復原及植生，並於出入口作好阻隔設施」，不同意Ｃ區變
    更設計。但上開工程第一次變更設計，係因應現場狀況，將
    部分級配舖壓步道改為造型景觀枕木石，其施作範圍包括烏
    來公三公園至保寶慶宮步道及往熊空步道，嗣經訴外人交通
    部觀光局於93年5月14日觀技字第0930012726號函同意備查
    ，此有該局97年10月24日觀技字第0970028100號函在卷。該
    函所檢附計算工程變更預算書，被上訴人原法定代理人張金
    榮已在工程變更預算書用印（見原審卷(一)第36、37頁，卷(二)
    112至115頁）
五、上訴人主張系爭契約第一、二案分別於93年12月8日、同年1
    1月12日驗收，系爭契約以「總包價法」計算設計與監造費
    ，且有重複設計情事，合計被上訴人應支付第一、二案設計
    與監造費100萬1613元云云。被上訴人辯稱系爭契約係採「
    建造費用百分比法」計算設計等費用，且第一、二案均無重
    複設計情事，第二案Ｃ區○○○○○道工程）並未完成變更
    設計程序，故上訴人請求數額有誤；何況，上訴人於96年4
    月9日始提起本件訴訟，已逾二年時效云云。經查：
  (一)按左列各款請求權，因二年間不行使而消滅：…七、技師、
    承攬人之報酬及其墊款；消滅時效，自請求權可行使時起算
    ；消滅時效，因左列事由而中斷：…三、起訴；時效因起訴
    而中斷者，若撤回其訴，或因不合法而受駁回之裁判，其裁
    判確定，視為不中斷，民法第127條第7款、128條前段、第
    129條第1項第3款、第131條定有明文。次按當事人兩造無正
    當理由遲誤言詞辯論期日者，除別有規定外，視為合意停止
    訴訟程序，如於四個月內不續行訴訟者，視為撤回其訴或上
    訴，民事訴訟法第191條第1項亦定有明文。
  (二)查系爭契約第3條及其附件，約定上訴人為被上訴人提供工
    程之基本設計、細部設計、辦理招標及決標、工程監造作業
    等（見原審卷(一)第59、65至66頁），依契約第6條及其附件
    ，上訴人服務費包括基本設計服務費、細部設計服務費、協
    辦招標及決標服務費、監造服務費（見同卷第59、68頁），
    核屬民法第490條所定一方為他方完成一定之工作，他方俟
    工作完成給付報酬之承攬契約，亦為兩造所不爭，故設計與
    監造費請求權之時效為二年。茲第一、二案分別於93年12月
    8日、同年11月12日驗收，已如前述，依上開說明，第一、
    二案設計監造費分別於93年12月9月、同年11月13日起算請
    求權時效，並於95年12月8日、同年11月12日屆滿二年時效
    ，則上訴人遲至96年4月9日始提起本件訴訟（見原審卷第4
    頁），故被上訴人辯稱已罹於時效，應屬可取。是縱如上訴
    人主張系爭契約以「總包價法」計算設計與監造費，第二案
    Ｃ區○○○○○道工程）業已完成系爭契約第10條第4款變
    更程序而得請款、且第一、二案設計與監造費已達100萬161
    3元，上訴人均不得再向被上訴人請求上開承攬報酬。
  (三)上訴人固於95年4月6日提起前案訴訟，請求設計與監造費用
    （見前案卷(一)第4頁，本院卷第87至90頁），並於95年8月28
    日擴張請求金額為114萬1408元本息（見前案卷(二)第41至44
    頁，本院卷第91至94頁）；然兩造於95年11月6日言詞辯論
    時合意停止訴訟程序，未於四個月內聲請續行訴訟，視為撤
    回其訴，已如前述，並經調卷查明，且有原法院96年3月9日
    北院錦民節95年度訴字第5496號函在卷（見原審卷(二)第141
    頁），依前揭說明，上訴人於前案所為請求因撤回致不發生
    中斷時效效力。上訴人又謂被上訴人於前案95年11月6日言
    詞辯論時，承認上訴人就第一、二案之設計監造費請求權云
    云；惟查，被上訴人於該次言詞辯論期日僅陳稱：「關於烏
    來鄉○鄉○○○道（指第三案）之建造費，現在已經無爭議
    ，但原告迄今尚未領款，部落新風貌設計涼亭工程（指第四
    案）尚有小部分瑕疵，未辦理驗收完畢，根據承辦人表示如
    果願意修補的話，很快可以完成。」，亦經調卷查明，並有
    言詞辯論筆錄影本附卷（見本院卷第95、96頁），是被上訴
    人僅同意支付第三案費用、有條件支付第四案款項，並未承
    認上訴人第一、二案設計監造費請求權（100萬1613元），
    上訴人空言被上訴人已承認上開債務，時效應重行起算云云
    ，洵無足採。
六、綜上所述，縱然上訴人得請求第一、二案設計監造費100萬1
    613元，亦已罹於二年短期時效，故被上訴人得行使時效抗
    辯以拒絕付款。從而，上訴人依據承攬報酬請求權訴請被上
    訴人支付100萬1613元及其中72萬元自93年12月9日起，另28
    萬1613元自93年11月13日起，均至清償日止，按年息百分之
    五計算之利息，為無理由，應予駁回。是則原審依此駁回其
    訴此部分請求與假執行之聲請，經核並無違誤，上訴意旨就
    此部分指摘原判決不當，求予廢棄改判，為無理由，應予駁
    回。
七、本件為判決基礎之事證已明，兩造其餘主張、陳述及所提證
    據，經審酌後，認均與本件結論無礙，不再一一論列，併予
    敘明。
八、據上論結，本件上訴為無理由，爰判決如主文。
中    華    民    國    98    年    8     月    4     日
                  民事第十七庭
                        審判長法  官  藍文祥
                              法  官  陳麗芬
                              法  官  吳燁山
正本係照原本作成。
不得上訴。
中    華    民    國    98    年    8     月    5     日
                              書記官  于  誠


司法院資訊處製作；財團法人民間司法改革基金會備份。
